【裁判字號】    96,簡上,452
【裁判日期】    971231
【裁判案由】    侵權行為損害賠償
【裁判全文】
臺灣臺北地方法院民事判決             96年度簡上字第452號
上  訴  人  良福保全股份有限公司
法定代理人  丙○○
訴訟代理人  戊○○
            乙○○
上  訴  人  丁○○
被  上訴人  甲○○
訴訟代理人  周彥憑律師
複代理人    廖穎愷律師
上列當事人間侵權行為損害賠償事件，上訴人對於民國96年5月
18日本院台北簡易庭95年度北簡字第58645號第一審判決提起上
訴，本院於民國97年12月17日言詞辯論終結，判決如下：
    主      文
原判決關於命上訴人良福保全股份有限公司給付部分、上訴人丁
○○給付超過新台幣陸萬柒仟陸佰玖拾柒元，及自民國九十五年
二月十八日起至清償日止，按年息百分之五計算之利息之部分，
及該部分假執行之宣告，暨訴訟費用之裁判均廢棄。
上開廢棄部分，被上訴人在第一審簡易之訴駁回。
上訴人丁○○其餘上訴駁回。
第一審訴訟費用命上訴人連帶負擔部分及第二審訴訟費用由上訴
人丁○○負擔三分之一，餘由被上訴人負擔。
    事實及理由
一、被上訴人起訴主張：被上訴人與上訴人丁○○同為被告良福
    保全股份有限公司（下稱良福公司）之保全員，上訴人丁○
    ○於民國（下同）94年6月8日下午7時30分，於台北市○○
    區○○路2段51號1樓處，因細故與被上訴人發生爭執，上訴
    人丁○○因而毆打被上訴人，致使被上訴人受有左耳撕裂、
    頭部外傷等傷害，被上訴人因而支出醫療費用新台幣（下同
    ）44,145元。又被上訴人因遭上訴人丁○○毆打，受有精神
    上損害305, 855元；總計被上訴人因上訴人丁○○之不法行
    為受有350,000元之損害。另上訴人良福公司聘僱人員未盡
    詳查及教育課程，導致被上訴人丁○○以公司裝備，攻擊被
    上訴人造成被上訴人受傷害，故上訴人良福公司未盡監督人
    責任，應與上訴人丁○○共同負損害賠償責任，爰依法請求
    上訴人等連帶給付350,000元，及自起訴狀繕本送達之翌日
    起至清償日止，按年息5％計算之利息。
二、上訴人良福公司則以：
    良福公司工作手冊已明定「對同仁或主管本人及其家屬施予
    暴行、威脅或重大侮辱者，應予免職之懲處」，勞動基準法
    第12條第1項第2款亦有規定「對於雇主、雇主家屬、雇主代
    理人或其他共同工作之勞工，實施暴行或有重大侮辱之行為
    者，雇主得不經預告終止勞動契約」。核免職者，係對員工
    懲戒之最嚴重手段，當能生嚇阻及規範員工操守之作用。且
    良福公司聘僱上訴人丁○○前，已調查其並無前科紀錄，於
    事發之場所亦有配置主管管理員工，是良福公司就員工之選
    任及監督已盡相當之注意。況本件侵權行為之發生，係被上
    訴人以言語挑釁上訴人丁○○，致生互毆之行為，與執行職
    務無關，無民法第188條之適用。
三、上訴人丁○○則以：其已因此事受有刑事罰責，民事亦已與
    被上訴人於庭外和解，僅不過上訴人丁○○於給付15,000元
    後即無力償還，其未能依和解契約履行，係上訴人丁○○債
    務不履行之問題，不能認和解契約不存在，被上訴人請求侵
    權行為損害賠償之權利應已消滅。又被上訴人與上訴人丁○
    ○以100,000元和解，以此金額扣除上訴人丁○○已給付之
    15,000元部分，應僅須賠償85,000元，原審認定被上訴人得
    請求121,030元，實有未洽。且縱得請求，其亦受有傷害，
    則原審認定之過失比例過高，被上訴人請求之慰撫金額亦過
    高等語。
四、原審就被上訴人上開請求，判命上訴人應連帶給付121,030
    元，並駁回被上訴人其餘請求。上訴人就原審命彼等連帶給
    付部分提起本件上訴，聲明求為原判決不利上訴人部分廢棄
    ，該廢棄部分，被上訴人在第一審之訴及假執行之聲請均駁
    回。被上訴人則對於其敗訴部分，未聲明不服，並為答辯聲
    明：上訴駁回。
五、得心證之理由：
（一）上訴人丁○○與被上訴人原同為上訴人良福公司保全員，
      94年6月8日下午7時30分許，在台北市○○路○段51號1樓
      處，上訴人丁○○因遲到交接一事與被上訴人發生口角，
      被上訴人氣憤難平，遂以言詞挑釁並辱罵上訴人丁○○，
      繼二人互基於傷害之犯意，上訴人丁○○持配用小警棍與
      被上訴人互毆，被上訴人因此受有左耳撕裂傷、頭部外傷
      等傷害，經被上訴人訴請台北市政府警察局中山分局報偵
      辦，檢察官偵查起訴後，經本院刑事庭判決上訴人丁○○
      傷害人之身體，處拘役50日，如易科罰金以銀元300元折
      算1日確定之事實，有本院95年度簡字第66號判決、診斷
      證明書在卷可憑，自堪信為真實。是本件爭點為：被上訴
      人請求121,030元之損害賠償金額是否適當？上訴人過失
      相抵之抗辯是否可採？減輕上訴人之賠償責任比例以多少
      為適當？上訴人良福公司是否應負民法第188條之僱用人
      責任？
（二）上訴人丁○○部分：
      1.醫藥費：按因故意或過失，不法侵害他人之權利者，負
        損害賠償責任，民法第184條第1項前段定有明文。上訴
        人丁○○傷害被上訴人之身體，致被上訴人受有左耳撕
        裂傷、頭部外傷等傷害，係故意不法侵害被上訴人之身
        體，應負侵權行為損害賠償責任。被上訴人曾於94年12
        月27日至聯合醫院忠孝院區整型外科求診，當時被上訴
        人主訴為6個月前左側耳廓撕裂傷術後併凹陷疤痕，此
        傷痕與其94年6月9日急診之記載是為一致，此有聯合醫
        院忠孝院區96年4月20日北市醫事字第09631 326900號
        函可按（見原審卷第106頁），顯見被上訴人至整型外
        科求診，為其治療行為所必需；再被上訴人曾分別於94
        年6月24 日、7月5日、7月22日、12月30日、95年1月27
        日看神經外科門診，而被上訴人受有腦震盪之傷害，其
        至神經外科求診，衡情應為醫療所必需。是醫藥費部分
        ，被上訴人主張上訴人丁○○告應賠償4,045元（急診
        1,650元＋神經外科2,345元＋整型外科50元＝4,045元
        ），即屬有據。原審就此部分為上訴人丁○○敗訴之判
        決，為有理由。
      2.慰撫金：按不法侵害他人之身體、健康、名譽、自由、
        信用、隱私、貞操，或不法侵害其他人格法益而情節重
        大者，被害人雖非財產上之損害，亦得請求賠償相當之
        金額，民法第195條第1項前段定有明文。次按慰撫金之
        核給標準，應斟酌雙方身分、地位及經濟狀況及其他各
        種情形核定之，最高法院著有76年台上字第1908號判例
        可資參照。本院審酌被上訴人最高學歷為空軍機械學校
        ，原本從事自由業、電腦維修方面工作，於上訴人良福
        公司任中控、攝影器材、電梯、空調等工作，平均1個
        月收入為30,000元；現無工作，靠打工維生，做雜工1
        個月1、2萬元，有子女3人，小孩最大5歲。上訴人丁○
        ○最高學歷為高中，之前從事倉庫管理，於上訴人良福
        公司擔任保全時，每月收入27,000元，現於別家公司擔
        任保全，待遇每月25,000元，要養5名家人；被上訴人
        係先出言辱罵上訴人，上訴人丁○○亦受有傷害等一切
        情狀，認被上訴人因上訴人丁○○之侵權行為得請求非
        財產上損害賠償以120,000元為當，逾此部分，即無可
        採。原審判命上訴人丁○○賠償被上訴人200,000元之
        慰撫金，尚屬過高，應予酌減之。
      3.按損害之發生或擴大，被害人與有過失者，法院得減輕
        賠償金額或免除之，民法第270條第1項定有明文。查被
        上訴人與上訴人丁○○因交接遲到而發生口角，被上訴
        人氣憤難平以言詞挑釁並辱罵上訴人丁○○，二人並互
        基於傷害之意互毆，此為本院95年度簡字第66號刑事判
        決所認定之事實，是被上訴人對損害之發生，顯與有過
        失，本院審酌上開情狀，認原審就此部分以損害之發生
        ，被上訴人應負1/3之責任，並無不當。
      4.上訴人丁○○辯稱，在刑庭已與被上訴人達成和解，已
        支付被上訴人共15,000元等語，被上訴人對已收受上訴
        人丁○○15,000元一節，並不爭執，惟否認達成和解。
        查被上訴人在本院95年度簡字第66號傷害案件95年2月
        14日訊問時固陳稱同意上訴人丁○○所提以100,000元
        和解之條件，同時上訴人丁○○同意自95年3月10日起
        ，每月匯10,000元予被上訴人；惟上訴人丁○○僅在3
        月10日匯10,000元予原告，於95年5月16日訊問時，表
        示因換工作，無法再匯款，願意月底先匯12,000元，6
        月底再匯15,000元，7月底再匯13,000元予被上訴人，
        之後每月底匯款10,000元予被上訴人，被上訴人亦同意
        此條件；嗣95年8月1日再開庭時，上訴人丁○○仍未依
        約支付，並要求3個月後再帶30,000元予被上訴人，被
        上訴人當庭表示從事情發生迄今，上訴人丁○○即一再
        拖延，其已不知如何表示意見等語，惟當庭收受上訴人
        丁○○交付之5,000元，此經本院調閱刑事卷查證屬實
        ，顯見被上訴人於刑案開庭時，係以上訴人丁○○當時
        先能依約支付承諾之金額，為其同意和解之條件，惟上
        訴人丁○○自始即未能依約履行，尚難認被上訴人已同
        意和解條件。
      5.綜上，被上訴人因系爭傷害事件所受損害為124,245元
        （4,045元＋120,000元＝124,045元），但被上訴人就
        本件傷害之發生與有過失，應令上訴人賠償82,697元（
        124,045元×2/3＝82,697元，元以下4捨5入）。扣除已
        給付之15,000元部分，上訴人丁○○應賠償被上訴人之
        金額為67,697元，被上訴人逾此金額所為之請求，尚非
        有據，應予駁回。
（三）上訴人良福公司部分：
      1.按受僱人因執行職務，不法侵害他人之權利者，由僱用
        人與行為人連帶負損害賠償責任，民法第188條第1項前
        段定有明文。復按民法第188條所定僱用人之連帶賠償
        責任，以受僱人因執行職務不法侵害他人之權利，始有
        其適用。倘為受僱人個人之犯罪行為而與執行職務無關
        ，即與該條所定成立要件不合，尚難令僱用人與受僱人
        負連帶賠償責任，最高法院88年度台上字第962號判決
        可資參照。
      2.經查，上訴人丁○○雖為上訴人良福公司之員工，執行
        職務範圍為大樓保全工作，然被上訴人與上訴人丁○○
        因遲到交接引起口角衝突，上訴人丁○○傷害被上訴人
        之不法犯罪行為，無涉其平日保全業務之執行，客觀上
        自難認與執行之職務有關，衡諸前揭說明，本件被上訴
        人認上訴人良福公司應依民法第188條規定與上訴人丁
        ○○負連帶侵權行為責任云云，並無可採。
六、綜上所述，被上訴人依侵權行為法則請求上訴人丁○○賠償
    67,697元，及自起訴狀繕本送達翌日即95年2月18日起至清
    償日止，按年息5％計算之利息，為有理由，應予准許。逾
    此所為請求，為無理由，應予駁回。原審就超過上開應准許
    之67,697元部分，為上訴人敗訴之判決，並為假執行之宣告
    ，自有未洽。上訴意旨就此部分指摘原判決不當，求予廢棄
    改判，為有理由爰由本院改判如主文第二項所示。至於上開
    應准許部分，原判決為命上訴人丁○○給付，並為假執行之
    宣告，核無違誤，上訴人丁○○上訴意旨，就此部分仍執陳
    詞指摘原判決不當，求予廢棄，為無理由，應駁回其上訴。
七、本判決之基礎已臻明確，兩造其餘攻擊防禦方法及舉證，核
    與判決無影響，毋庸一一論列，併此敘明。
八、據上論結，本件上訴為一部有理由，一部無理由，依民事訴
    訟法第436條之1第3項、第449條第1項、第450條、第79 條
    ，判決如主文。
中    華    民    國    97    年    12    月    31    日
                  民事第五庭    審判長法  官   薛中興
                                      法  官   許純芳
                                      法  官   熊誦梅
以上正本係照原本作成。
本判決不得上訴。
中    華    民    國    97    年    12    月    31    日
                                書記官         董美妙


司法院資訊處製作；財團法人民間司法改革基金會備份。
